台灣高等法院台中分院刑事判決　　　　96年度上易字第1512號
上　訴　人
即　被　告　丙○○
　　　　　　　　　　　號3樓
上列上訴人因詐欺等案件，不服台灣苗栗地方法院96年度易字第
138號中華民國96年5月2日第一審判決（起訴案號：台灣苗栗地
方法院檢察署95年度偵字第3710號），提起上訴，本院判決如下
：
    主  文
原判決關於丙○○部分撤銷。
丙○○犯賭博罪，處罰金新台幣參仟元，減為罰金新台幣壹仟伍
佰元。如易服勞役，均以新台幣壹仟元折算壹日。
丙○○被訴詐欺未遂部分，無罪。
    事  實
一、甲○○○意圖營利，自民國95年6月18日起，提供位於苗栗
    縣竹南鎮○○路62號之住所，為公眾得出入之賭博場所，聚
    眾以香港六合彩於每週2、4、6開獎之號碼，以每注新台幣
    （下同）80元之代價，提供不特定之人簽賭。其賭博之方式
    ，係以每注為單位，如簽中二星可得5600元，簽中三星可得
    56000元，若未簽中，則賭金歸甲○○○所有之方式，與賭
    客對賭，而聚眾賭博 (甲○○○已經原審判處罪刑確定)。
    丙○○則基於賭博之犯意，於95年6月20日18時許，至甲○
    ○○上揭住處之公眾得出入之賭博場所，向甲○○○簽注六
    合彩三星、二星共8000元。當天開獎結果，丙○○簽中部分
    三星、二星，彩金共120400元。但甲○○○以簽中部分之簽
    單是丙○○偽造為由，拒不付給彩金。
二、案經苗栗縣警察局竹南分局報告台灣苗栗地方法院檢察署檢
    察官偵查後起訴。
    理  由
壹、有罪部分；
一、上訴人即被告丙○○對於上開賭博犯行，坦白承認，核與證
    人甲○○○證述情節大致相符。並有丙○○簽注之估價單四
    張附卷可憑。丙○○簽注部分，本院依丙○○之供述，卷附
    之簽注估價單四張係連號，且係一式二聯，及估價單上之筆
    跡，認被告丙○○之陳述較可採信。是被告上開賭博犯行，
    事證明確，可以採信。
二、被告所為，核犯刑法第266條第1項之賭博罪。被告以賭博部
    分，已經竹南警察分局處罰鍰新台幣2000元，有重覆處罰之
    情形。惟行政罰法第26條第1項前段規定：「一行為同時觸
    犯刑事法律及違反行政法上義務規定者，依刑事法律處罰之
    。」本件被告賭博行為，已構成刑法規定之賭博罪，應依刑
    事法律處罰，被告之上訴並無理由。但本件被告係簽注8000
    元，公訴人及原審法院認僅簽注6000元，認事尚有未洽。又
    刑法施行法第1條之1第1項規定：中華民國94年1月7日刑法
    修正施行後，刑法分則編所定罰金之貨幣單位為新台幣。同
    法第2項規定：94年1月7日刑法修正施行後，就其所定數額
    提高為三十倍。但72年6月26日至94年1月7日新增或修正之
    條文，就其所定數額提高為三倍。揆其立法說明，該條文第
    2項係考量新修正之刑法施行後，不再適用現行法規所定貨
    幣單位折算新台幣條例，為使罰金數額趨於一致，避免衍生
    新舊法比較適用問題，以緩和實務適用法律之衝擊之前提下
    ，規定第2項如上。顯見刑法施行法第1條之1第2項增訂後，
    刑法條文定有罰金者，自無再適用罰金罰鍰提高標準條例第
    1條提高倍數之餘地。原判決據上論結欄未援引修正後刑法
    施行法第1條之1第2項規定，而係援引罰金罰鍰提高標準條
    例第1條前段規定，資為罰金提高倍數之依據，按諸前揭說
    明，其適用法則即有未法當。又原審未及依中華民國96年罪
    犯減刑條例減被告宣告刑，亦有未洽。應由本院將原審判決
    關於丙○○賭博部分撤銷改判。
三、爰審酌被告丙○○犯罪之動機、目的、所造成之損害，坦承
    賭博犯行等一切情狀，量處如主文所示之刑，並依中國民國
    96年罪犯減刑條例減其宣告刑，所處罰金刑依有利於被告之
    修正後刑法第42條第3項之規定，諭知易服勞役的折算標準
    （易服勞役之標準，已有修正，以新法有利於被告）。
貳、無罪部分：
一、公訴意旨略以：被告丙○○意圖為自己不法之所有，於上開
    向甲○○○簽賭六合彩時，利用甲○○○將整本簽單即估價
    單交由其自行填寫號碼之機會，簽注扣案編號701780、7017
    81、701782、701783、號3張簽單，並計算簽賭金額後，除
    將上開3紙簽單之黃單撕下交予甲○○○外，連同將預備詐
    欺所用之編號701780號簽單黃、紅單一同撕下，而僅交付甲
    ○○○編號701781、701782、701783號3張簽單之黃單，及
    簽賭金6000元。嗣利用六合彩開獎後，再偽填中獎號碼為41
    、20、44、28、12號後，持向甲○○○謊稱已中獎，甲○○
    ○於觀視後在簽單背面填載114800元，並表示若確有中獎彩
    金即為該筆數額。但甲○○○事後核對其所留存的簽單，發
    現並無上開編號NO：701780號簽單，且僅收取丙○○6000元
    簽注賭金，而拒不給付，因而未遂，認被告丙○○涉犯刑法
    第339條第3項、第1項之詐欺未遂罪嫌云云。
二、公訴人認被告涉犯上開詐身分未遂罪嫌，係以證人甲○○○
    之證詞及卷附之紅色估價單4張、黃色估價單三張為其論據
    。但被告否認有上開詐欺未遂犯行，辯稱：伊向甲○○○簽
    注四張簽單，共8000元，其中編號701780之簽單上之「清」
    字，係甲○○○所簽寫，並非偽造等語。
三、惟查：
(一)、證人甲○○○於原審法院具結後證稱：被告丙○○只簽三張
    ，共6000元。被告拿紅單給伊說中獎了，說中了三碰即三星
    ，要向伊拿錢，伊說好要拿給被告，結果發現被告並沒有中
    ，伊即向被告說可以去報警，伊甘願被罰，也不願賠這種錢
    云云。依甲○○○上開證述，甲○○○認被告未中獎，係被
    告持上開中獎之第701780號估價單來要獎金，伊看了估價單
    後，原準備賠付。但後來發現伊並無留存黃色估價單，所以
    認為該701780號估價單是偽造的，拒絕賠付。足認甲○○○
    對於上開701780號估價單上之「清」字，經其本人檢視該估
    價單後，認係其所簽寫。
(二)、本院檢視卷附之上開四張估價單之「清」字，亦無從辨認該
    701780號之估價單上之「清」字，與其他三張之「清」字非
    同一人所書寫。
(三)、本案被告係於95年6月20日18時至陳李秀梅處簽注；於翌日
    上午9時許，前往陳李秀梅處，說已中獎，欲領取獎金，已
    據證人陳李秀梅陳述明確。則被告前往向陳李秀梅簽注之時
    間與前往領取獎金發生爭執之時間，相距約15小時，並即前
    往派出所製作筆錄，甲○○○即未能提供全本之估價單供警
    方查辦，顯有隱瞞。
(四)、又甲○○○於95年6月21日16時40分警詢時，供稱：「我都
    在家中經營六合彩簽賭，從95年6月18日開始經營，到目前
    只經營二期，每期只有85支左右，金額7000元左右。」又同
    時承認被告於95年6月20日簽注6000元，共75支云云。甲○
    ○○與被告係於95年6月21日因簽賭是否中獎起爭執，至警
    方製作筆錄，而其能供稱自95年6月18日才開始經營二期，
    每期只有85支，金額為約7000元，足認其知道如何避重就輕
    為有利於已之陳述。又95年6月20日該期六合彩，依陳李秀
    梅之陳述，被告即簽注75支。甲○○○竟於翌日供稱該期只
    有85支，金額為7000元。在在證明甲○○○供述，有所隱瞞
    。其指稱被告偽造701780號之紅色估價單上之「清」字，詐
    領中將獎彩金，不能逕予採信。
四、本院審酌現存之證據，認不能僅憑甲○○○之證詞及卷附之
    7紙估價單，認被告有偽造701780號估價單詐領六合彩彩金
    之犯行。此外檢察官又未提出足以認被告有上開詐欺未遂之
    犯行之證據，被告被訴詐欺未遂犯行，不能證明。原審未予
    詳查，以陳李秀梅曾經於91年間，因賭博罪經判處徒刑6 月
    確定，易科罰金之金額高達16萬餘元，不可能為了省下11萬
    4千8百元彩金，而由警方處理此案，認甲○○○陳述可以採
    信，被告詐欺未遂犯行，事證明確，對被告論處罪刑，認事
    未洽。被告上訴否認有詐欺未遂犯行，其上訴為有理由，應
    由本院將原審判決關於詐欺未遂部分撤銷，另為無罪之諭知
    。
據上論斷，應依刑事訴訟法第369條第1項前段、第364條、第299
條第1項前段、第301條第1項，刑法第266條第1項前段、第2條第
1項前段、第42條第3項，刑法施行法第1條之1第2項，中華民國
96年罪犯減刑條例第3條第1項第3款、第7條，判決如主文。
本件經檢察官乙○○到庭執行職務。
中　　華　　民　　國　　96　　年　　10　　月　　11　　日
            刑事第九庭    審判長法　官　陳　筱　珮
                                法　官  康  應  龍
                                法　官  趙  春  碧
上列正本證明與原本無異。
不得上訴。
                                書記官　胡  美  娟
中　　華　　民　　國　　96　　年　　10　　月　　15　　日
附錄本判決論罪之法條：
中華民國刑法第266條
在公共場所或公眾得出入之場所賭博財物者，處 1 千元以下罰金
。但以供人暫時娛樂之物為賭者，不在此限。
